【裁判字號】    97,交上訴,2782
【裁判日期】    971210
【裁判案由】    肇事逃逸罪
【裁判全文】
臺灣高等法院臺中分院刑事判決      97年度交上訴字第2782號
上  訴  人  臺灣臺中地方法院檢察署檢察官
被      告  丙○○
上列上訴人因被告肇事逃逸案件，不服臺灣臺中地方法院97年度
交訴字第179號中華民國97年9月8日第一審判決（起訴案號：臺
灣臺中地方法院檢察署97年度偵字第10575號），提起上訴，本
院判決如下：
    主  文
上訴駁回。
    理  由
一、公訴意旨以：被告丙○○於94年10月20日晚間，在臺中縣霧
    峰鄉○○○路36號之朋友王光弘家中飲酒後，已達不能安全
    駕駛動力交通工具之程度，仍於同日19時許，騎乘車牌號碼
    TEB-933號機車上路。嗣於同日19時7分許，沿無分向設施之
    臺中縣霧峰鄉○○路由西往東方向行駛，行經柳峰高幹33號
    前，本應注意來往車輛之車前狀況，隨時採取必要之安全措
    施及在未劃標線之道路，應靠右行駛，因酒後操控力不佳疏
    於注意，於通過上開路段時，偏離道路中央駕駛，適有丁○○騎乘車牌號碼SYO -317號機車，沿柳豐路由東往西方向行
    駛，亦行經該處，雙方發生碰撞，簡崇益、丙○○、丁○○
    均人車倒地，致被害人丁○○受有創傷性腦損傷並左偏癱及
    認知功能障礙等之重傷傷害（公共危險及重傷害部分因兩造
    均未上訴而判決確定）。詎丙○○明知駕駛上開動力交通工
    具肇事，致丁○○受傷後，竟生肇事逃逸之犯意，而未為必
    要之安全措施，逃離現場，後經警循線在霧峰澄清醫院查獲
    ，因認丙○○涉有刑法第185條之4之肇事逃逸罪嫌。
二、按犯罪事實應依證據認定之，無證據不得認定犯罪事實；不
    能證明被告犯罪，應諭知無罪之判決，刑事訴訟法第一百五
    十四條第二項、第三百零一條第一項分別定有明文。次按所
    謂認定犯罪事實之證據，係指足以認定被告確有犯罪行為之
    積極證據而言，該項證據自須適合於被告犯罪事實之認定，
    始得採為斷罪之資料；又事實之認定，應憑證據，如未能發
    現相當確實證據，或證據不足以證明，自不能以推測或擬制
    之方法，以為裁判之基礎，最高法院二十九年上字第三一０
    五號、四十年臺上字第八六號判例著有明文。又按認定犯罪
    事實所憑之證據，無論係直接證據或間接證據，其為訴訟上
    之證明，須於通常一般之人均不致有所懷疑，而得確信其為
    真實之程度者，始得據為有罪之認定，倘其證明尚未達到此
    一程度，而有合理之懷疑存在，復無其他調查途徑可尋，法
    院即應為無罪之判決，最高法院七十六年臺上字第四九八六
    號著有判例。按刑法第185條之4規定，駕駛動力交通工具肇
    事，致人死傷而逃逸之肇事逃逸罪，係就肇事致人受傷或死
    亡者，有義務留在肇事現場，採取救護或其他必要措施，並
    向警察機關報告，以維護他人之生命與其他用路人之交通安
    全。亦即係處罰行為人於肇事後，基於故意犯意而逃逸，違
    反救護及報告義務。
三、檢察官上訴意旨略以：
  (1)被告酒後駕車肇致他人重大傷害後，連人帶車逃離現場，規
    避酒測且未留聯繫方式，益見其有逃避法律義務之犯意。嗣
    後簡崇益之弟簡佑吉至仁愛醫院探視，留有「簡先生」之聯
    繫方式，與被告全然無關，且係屬被告肇事逃逸後之他人作
    為，無從資為有利於被告之認定。
  (2)被告先前皆未提及車禍現場尚有證人乙○○，其在另案偵查
    中亦已清楚陳稱：當時只有羅石吉在事發現場附近等語。佐
    以證人乙○○自承其從事消防工程，且下班騎機車行經該處
    ，又與被告合力搬抬被害人，證人乙○○與被告應屬熟識之
    情況下，被告與簡崇益（乙○○為簡崇益之鄰居）先前對此
    一有利之證人隻字未提，顯與常理未符，是以證人乙○○究
    否在場目擊，殊值疑義。而乙○○證述與被告於另案以證人
    身分所證內容，有明顯之出入，益證乙○○所證，不足採信
    。
  (3)按道路交通管理處罰條例第62條規定，車輛駕駛人駕駛車輛
    肇事，致他人受傷，應採取救護措施，並且通知警察機關前
    往處理。本件並非被告召喚救護車，其又無任何報警之舉措
    ，其逕將肇事車輛載離，徒留被害人機車於案發地點，不僅
    使肇事責任認定有所困難，且被害人車輛遺留路中，未為任
    何的指揮，亦有可能造成他人行經該處再行發生車禍之可能
    ，其復未留下任何聯絡資料，致使被害人可能因此求償無門
    ，足證被告有肇事逃逸之犯行及意圖。
四、訊據被告堅決否認有前揭肇事逃逸犯行，辯稱：肇事後，伊
    身受重傷，伊於協助將被害人送上救護車後，亦需至醫院接
    受醫療；因所騎駛機車置物箱內有數萬元欲繳納保險之現金
    ，車禍後機車鑰匙脫落找不到，無法打開置物箱取走現金，
    為恐遺失，遂請友人將伊及機車一併載往醫院，且曾請簡崇
    益之弟簡佑吉到仁愛醫院去探視被害人，並留下電話，伊並
    非要逃避責任等語。
五、本院查：
  (一)按被告以外之人於審判外之陳述，雖不符刑事訴訟法第159
    條之1、159條之2、159條之3、159條之4 等規定，而經當事
    人於審判程序同意作為證據，法院審酌該言詞陳述或書面陳
    述作成時之情況，認為適當者，亦得為證據。當事人、代理
    人或辯護人於法院調查證據時，知有第159條第1項不得為證
    據之情形，而未於言詞辯論終結前聲明異議者，視為有前項
    之同意，刑事訴訟法第159條之5定有明文。本件當事人於本
    院審理時，就下列證人簡佑吉、陳利合、張方正於審判外之
    陳述部分，未就其證據能力聲明異議，本院審酌該言詞陳述
    作成時之情況，並查無其他不法之情狀，足認為得為本案之
    證據，依刑事訴訟法第159條之5之規定，有證據能力，合先
    說明。
  (二)被告於前揭時地酒後騎駛機車搭載友人簡崇益行經上開地點
    ，與被害人丁○○所騎駛之機車發生車禍，雙方均人車倒地
    ，致被害人受有創傷性腦損傷並左偏癱及認知功能障礙等重
    傷害（公共危險及重傷害部分已據原審法院判決確定），且
    於警察未至現場前，即由友人王光宏將被告及簡崇益及所駕
    之機車載離現場等事實坦承不諱，核與證人王光宏、陳東元
    等人證述情節相符，復有照片、生化學檢驗報告單、酒精測
    定紀錄、財團法人仁愛醫院診斷證明書、中山醫學大學附設
    醫院診斷證明書、中山醫學大學附設醫院96年 3月30日函文
    、舉發違反道路交通管理事件通知單、道路交通事故現場圖
    、道路交通事故調查報告表(一)、(二)、霧峰澄清醫院之護理記
    錄單首頁、急診室專用病歷、臺灣臺中地方法院95年度易字
    第3732號、95年度交訴字第281號判決書在卷足稽。
  (三)依下列事證，無積極證據證明被告有於肇事後逃逸之犯意：
  (1)被告因上開車禍，自身亦受有頭部外傷併輕微腦震盪及左手
    多處擦裂傷等傷害；另，被告騎駛機車搭載之友人簡崇益亦
    受有左脛骨骨折、左手第 5掌骨骨折等傷害等情，有霧峰澄
    清醫院診斷證明書二份在卷可參，是被告於案發時其本身及
    同車之友人均受有不輕之傷害，急需延醫治療甚明。
  (2)證人乙○○於原審法院95年度交訴字第 281號簡崇益公共危
    險等案件中證稱：當時被告丙○○臉腫起來，簡崇益不能動
    側躺在田裡昏迷，後來被伊拖上來，他醒來說腳痛，丙○○
    叫我趕快救那個學生，伊有幫忙丙○○搬那個學生，另外一
    位老先生就叫伊打一一九叫救護車，伊用伊手機0000000000
    叫救護車，後來救護車來了，載那個學生上救護車後，伊就
    走了等語；再於本院審理證稱：車禍發生當日伊下班經過現
    場，看見簡崇益摔到田裡不省人事，伊將之拉起，被告在現
    場救被害人，伊打電話叫救護車，在將被害人送上救護車後
    ，伊即離開現場，離開時被告尚在現場等語；另證人陳東元
    於偵查中亦證稱：伊過去現場，看到一個比較胖的站在我旁
    邊，簡崇益倒在田裡，丙○○站起來在那邊看，他的右手第
    二手指或第三手指受傷，過了五分鐘救護車來了，因為被害
    人的情形比較緊急，伊請救護車先送被害人就醫，另外二個
    說要自行就醫，叫人家來載他們，同時將機車載走，警察到
    現場時，他們已經將現場破壞，機車不在等語，足見被告在
    本身受傷之情形下，仍先協助將受傷之被害人送上救護車就
    醫後始離開現場就醫，其是否有肇事逃逸之犯意，即有合理
    之懷疑。
  (3)證人即簡崇益之弟簡佑吉於警詢中證稱：車禍發生後伊曾至
    現場，但至現場發現傷者均已送醫，伊即趕往霧峰澄清醫院
    探望伊兄簡崇益及丙○○，其二人稱，車禍之對造傷者已送
    仁愛醫院急救，伊即趕往探望傷者，惟未看到，只與對方家
    屬交談，伊有拿一張紙寫上伊之行動電話號碼0000000000給
    對方等語，並有被害人所提出書有0000000000及簡先生等內
    容之紙張在卷可參，核與證人陳利合於偵查中所證：被害人
    要開刀寫同意書時，被告那邊有人過來，說有人叫他來，自
    稱簡，沒說名字，有留下電話等語相符。另證人張方正於偵
    查中證稱：伊是警方第一個到現場的警員，伊到的時候，沒
    有看到雙方，一個學生告訴伊，兩造均已就醫，後來伊就詢
    問轄內的醫院，發現在霧峰澄清醫院有人就醫，到醫院後被
    告丙○○、簡崇益二人仍在急救，就通知交通隊去處理等語
    ，足見被告確係受傷後到醫院就醫，且馬上為警員查知其所
    在。被告既立即委請簡佑吉到被害人醫院探視，並告知足以
    輾轉透過簡崇益聯絡之電話號碼，被告主觀上是否有逃避犯
    意，益滋疑義。
  (4)被告及簡崇益二人既因車禍而受有情節不等之傷害，亟待醫
    療，被告於受傷嚴重之被害人經救護車送醫後，而請友人王
    光弘將伊與簡崇益送醫，事理上無受苛責之處。被告為顧及
    機車置物箱內之現金遺失，將機車一併帶離現場，致肇事現
    場遭受破壞，雖有不當，然顯難以此認定被告有肇事逃逸之
    犯意甚明。
六、本件公訴人所憑之證據，無論直接或間接證據，就被告於肇
    事後是否確有逃逸之犯意，均尚未達於一般之人均可得確信
    ，而無合理之懷疑存在之程度，本院亦查無其他確切証據，
    足以証明被告確應負此部分之罪責，被告之犯行尚屬不能証
    明。原審以不能證明被告犯罪，而依刑事訴訟法第301條第1
    項規定，就所涉肇事逃逸部分諭知無罪之判決，經核認事用
    法，並無不合，檢察官上訴意旨認應就被告予以論罪科刑，
    而指摘原判決不當，經查為無理由，應予駁回。
七、據上論斷，應依刑事訴訟法第368條，判決如主文。
本案經檢察官甲○○到庭執行職務。
中    華    民    國    97    年    12    月    10    日
            刑事第四庭    審判長法  官  洪   耀   宗
                                法  官  蔡 王 金  全
                                法  官  劉   登   俊
以上正本證明與原本無異。
被告不得上訴，檢察官得上訴。
如不服本判決應於收受送達後十日內向本院提出上訴書狀，其未
敘述上訴理由者，並得於提起上訴後十日內向本院補提理由書（
均須按他造當事人之人數附繕本）「切勿逕送上級法院」。
                                書記官  粘   銘   環
中    華    民    國    97    年    12    月    11    日


司法院資訊處製作；財團法人民間司法改革基金會備份。
